臺灣臺中地方法院刑事判決
110年度交訴字第157號
公  訴  人  臺灣臺中地方檢察署檢察官
被      告  劉昭明




上列被告因肇事逃逸罪案件，經檢察官提起公訴（110年度偵緝
字第245號），被告於準備程序中就被訴事實為有罪之陳述，本
院合議庭裁定由受命法官獨任進行簡式審判程序，判決如下：
    主    文
劉昭明犯駕駛動力交通工具發生交通事故致人傷害而逃逸罪，累
犯，處有期徒刑陸月，如易科罰金，以新臺幣壹仟元折算壹日。
    犯罪事實
一、劉昭明於民國108年11月20日17時許，駕駛車牌號碼0000-00
    號自用小客車，沿臺中市大里區中興路1段由南往北方向行
    駛，於同日17時11分許，行經臺中市大里區中興路1段與成
    功路交岔路口時，本應注意汽車行駛至交岔路口轉彎時，應
    讓直行車先行，而依當時情形，並無不能注意之情事，竟疏
    未注意，貿然右轉，適有陳思如騎乘車牌號碼000-0000號普
    通重型機車行駛在劉昭明車輛右後方，劉昭明車輛右側因而
    擦撞陳思如機車左側，致陳思如人車倒地後，受有左側手肘
    挫傷、左下側胸壁挫傷等傷害（劉昭明所涉過失傷害部分，
    由本院另行審結）。劉昭明明知其駕駛上揭自用小客車發生
    交通事故，已致陳思如人車倒地而受有傷害，雖有下車察看
    ，然卻因顧慮其另案通緝之身分，竟基於駕駛動力交通工具
    發生交通事故致人傷害而逃逸之犯意，未就陳思如所受傷害
    採取救護或其他必要救助措施，亦未報警等待員警到場處理
    以釐清肇事責任，且未向陳思如表明身分或留下聯絡方式，
    即逕行駕駛前揭自用小客車逃離現場。嗣經警調閱路口監視
    器畫面後，循線查悉上情。
二、案經陳思如訴由臺中市政府警察局霧峰分局報告臺灣臺中地
    方檢察署檢察官偵查起訴。
    理    由
一、程序方面：
    被告劉昭明所犯均係死刑、無期徒刑、最輕本刑為3 年以上
    有期徒刑以外之罪，被告於準備程序中就前揭被訴事實均為
    有罪之陳述，經受命法官告知簡式審判程序之旨，並聽取被
    告與公訴人之意見後，本院認無不得或不宜改依簡式審判程
    序進行之情事，依刑事訴訟法第273 條之1 第1 項、第284
    條之1 規定，裁定由受命法官獨任進行簡式審判程序；且依
    刑事訴訟法第273 條之2 及第159 條第2 項規定，不適用傳
    聞法則有關限制證據能力之相關規定，合先敘明。
二、認定事實所憑之證據及理由：
    上揭犯罪事實，業據被告於本院準備程序、審理時坦承不諱
    （見本院卷第90頁、第99頁），核與證人即告訴人陳思如於
    警詢、偵訊證述之情節相合（見偵卷第55至56頁、第33至35
    頁、第133至134頁），並有員警職務報告（見偵卷第31頁）
    、道路交通事故現場圖（見偵卷第47頁）、道路交通事故調
    查報告表㈠、㈡（見偵卷第49至51頁）、初步分析研判表（見
    偵卷第53頁）、交通事故補充資料表（見偵卷第63頁）、現
    場及車損照片（見偵卷第67至91頁）、路口監視器錄影翻拍
    照片（見偵卷第93至97頁）、告訴人陳思如之霧峰澄清醫院
    乙種診斷證明書（見偵卷第119頁）在卷可參，足認被告之
    自白與事實相符，應予採信。從而，本案事證明確，被告犯
    行堪以認定，應依法論科。
三、論罪科刑：
㈠、被告行為後，刑法第185條之4於110年5月28日修正公布，同
    年月30日生效施行。修正前該條規定：「駕駛動力交通工具
    肇事，致人死傷而逃逸者，處1年以上7年以下有期徒刑」，
    修正後該條第1項前段規定：「駕駛動力交通工具發生交通
    事故，致人傷害而逃逸者，處6月以上5年以下有期徒刑」，
    比較新舊法適用結果，修正後規定較有利於被告，依刑法第
    2條第1項但書，應適用裁判時之法律即修正後之刑法第185
    條之4第1項前段規定論處。是核被告所為，係犯修正後刑法
    第185 條之4 第1 項前段之駕駛動力交通工具發生交通事故
    致人傷害而逃逸罪。
㈡、被告前因違反毒品危害防制條例案件，經本院以104年度審訴
    字第553號判決判處有期徒刑6 月、2月，應執行有期徒刑7
    月確定，於104 年8 月26日易科罰金執行完畢乙節，有臺灣
    高等法院被告前案紀錄表在卷可憑，其於受有期徒刑執行完
    畢後5 年內，故意再犯本案有期徒刑以上之罪，固為累犯；
    然考量被告前案係犯施用第一級、第二級毒品罪，本案所犯
    則為駕駛動力交通工具發生交通事故致人傷害而逃逸罪，兩
    者罪質尚有不同，且被告已透過車牌號碼0000-00號自用小
    客車之車主陳泳錤與告訴人達成調解並賠償新臺幣2萬元，
    有本院電話紀錄表在卷可稽（見本院卷第101頁）。依上開
    情節，尚難認被告有何特別之惡性或對刑罰反應力薄弱之情
    形，爰不依刑法第47條第1 項之規定加重其刑（司法院大法
    官釋字第775 號解釋理由書意旨參照）。
㈢、爰審酌被告駕駛自用小客車轉彎時未讓直行車先行，貿然右
    轉，使告訴人閃避不及，而發生交通事故致告訴人受有左側
    手肘挫傷、左下側胸壁挫傷等傷害，且被告於明知告訴人因
    車禍受傷，仍未採取救護或其他必要救助措施，亦未報警等
    待員警到場處理以釐清肇事責任，且未向告訴人表明身分或
    留下聯絡方式，即逕行駕駛前揭自用小客車逃離現場，所為
    實非可取，惟念及被告犯後坦承犯行，並與告訴人達成調解
    且賠償，有如前述，再斟酌被告之過失情節、告訴人所受傷
    勢之情形、被告犯罪之動機、目的、所生危害，暨其於本院
    審理時自述之教育程度、工作、家庭生活狀況等一切情狀，
    量處如主文所示之刑，並諭知易科罰金之折算標準。
據上論斷，應依刑事訴訟法273 條之1 第1 項、第299 條第1 項
前段，刑法第2條第1項但書、（修正後）刑法第185條之4第1項
前段、第47條第1 項、第41條第1項前段，判決如主文。
本案經檢察官黃永福提起公訴，檢察官羅秀蓮到庭執行職務。
中    華    民    國   110    年    11     月   12    日
                  刑事第三庭  法  官  簡志宇
以上正本證明與原本無異。
如不服本判決應於收受送達後20日內向本院提出上訴書狀，並應
敘述具體理由；其未敘述上訴之理由者，應於上訴期間屆滿後20
日內向本院補提理由書（均須按他造當事人之人數附繕本）「切
勿逕送上級法院」。　　　　　　　　　
告訴人或被害人如不服判決，應備理由具狀向檢察官請求上訴，
上訴期間之計算，以檢察官收受判決正本之日起算。
                              書記官  林勝彥
中　　華　　民　　國　　110 　年　　11　　月　　12　　日
附錄論罪科刑法條
修正後刑法第185條之4
駕駛動力交通工具發生交通事故，致人傷害而逃逸者，處6 月以
上5 年以下有期徒刑；致人於死或重傷而逃逸者，處1 年以上7
年以下有期徒刑。
犯前項之罪，駕駛人於發生交通事故致人死傷係無過失者，減輕
或免除其刑。